臺灣臺北地方法院民事裁定
110年度國小上字第2號
上  訴  人  陳瑞基  
被上訴人    臺北市政府警察局交通警察大隊

法定代理人  涂國卿  
被上訴人    臺北市停車管理工程處

法定代理人  李昆振  
上列當事人間請求國家賠償事件，上訴人對於民國110年9月16日
本院臺北簡易庭110年度北國小字第3號第一審判決提起上訴，本
院裁定如下： 
  主    文
上訴駁回。
第二審訴訟費用新臺幣壹仟伍佰元由上訴人負擔。
    理    由
一、按對於小額程序之第一審裁判之上訴，非以其違背法令為理
    由，不得為之，民事訴訟法第436 條之24第2 項定有明文。
    而所謂判決違背法令，係指原判決有不適用法規或適用不當
    之情形，若僅係取捨證據、認定事實等屬於原法院職權行使
    之事項，除有認定違法之情形外，應不生違背法令之問題（
    最高法院28年渝上字第1515號判決意旨參照）。至所謂法規
    ，除本國制頒之法律、行政命令、習慣等，成文法以外之法
    則亦包括在內，例如證據法則、論理法則或經驗法則。次按
    小額事件之上訴程序，不得以民事訴訟法第469 條第6 款之
    「判決不備理由」為由，指摘原判決為違背法令，蓋小額訴
    訟程序之判決書得僅記載主文，而就當事人有爭執事項，亦
    僅於必要時得加註理由要領而已（民事訴訟法第436 條之18
    第1項參照）。此觀民事訴訟法第436 條之32第2 項僅有準
    用同法第468 條、第469 條第1 款至第5 款之規定，並無準
    用同法第469 條第6 款「判決不備理由或理由矛盾者」當然
    為違背法令之規定，亦可明瞭。
二、上訴意旨略以：
  ㈠原審就被上訴人臺北市政府警察局交通警察大隊（下稱交通
    大隊）給付賠償金額部分，判決理由矛盾及適用法規錯誤之
    事由：
　　本件破損之兩輪輪胎為使用4年之馬牌輪胎，新胎價格為每
    輪新臺幣（下同）8,000元，原審非以新胎價格進行估算，
    而係以上訴人修復輪胎之費用9,600元計算賠償金額，自不
    應再計算折舊。若要計算折舊，應以新胎價格依據使用年限
    進行折舊估算，是原審之認定有判決理由矛盾之違法。再者
    ，上訴人更換輪胎時因受限於拖吊場之地理位置，僅得就近
    修復，該修車廠僅有16,000元之馬牌輪胎及9,600元之不知
    名品牌輪胎可供選擇，而上訴人與交通大隊協調時，交通大
    隊原以9,600元為基礎，經折舊後同意賠償上訴人5,000元，
    然上訴人以交通大隊未表達任何歉意，且屬廉價賠償為由拒
    絕。而原審以次級輪胎價格及汽車出廠16年之折舊率即1/10
    計算賠償金額，非僅較交通大隊之折舊率為苛，並造成上訴
    人之雙重損失。原審將使用3年餘之輪胎與出廠16年車輛之
    折舊率混為一談，在適用法規上，引用行政院所發布之固定
    資產耐用年數表及固定資產折舊率表將輪胎價格以1/10估算
    ，應屬適用法規錯誤。本件應以上開新胎16,000元計算使用
    3年餘之折舊，故折舊後第4年殘值應尚有55％，即10,600元
    ，加計交通大隊應賠償之修復工資，按修理費用9,600元之1
    /4即2,400元計算，是交通警察大隊應賠償上訴人之金額為1
    3,000元。
  ㈡原審就被上訴人臺北市停車管理工程處（下稱停管處）部分
    駁回上訴人之請求，判決不備理由及適用法規錯誤之事由：
　　依照被上訴人交通大隊108年12月3日北市警交大執字第1083
    015067號函、及被上訴人停管處108年12月11日北市管字第1
    083051244號函之記載，均認本件車輪輪胎破損非發生於車
    輛保管期間。然上訴人所有車輛前輪2輪胎破損係在臺北市
    松山內湖保管場執行拖吊所致，此節已在109年2月14日協調
    會議中確認，並有相關拖吊錄影或照片在案。原審不察，竟
    認停管處非因過失不法侵害上訴人之權利，而與之共同掩飾
    停管處之違法行為，並無審查理由即駁回上訴人之請求，顯
    有判決理由不備之違法。又被上訴人未依據「臺北市政府警
    察局管理違規停放車輛拖吊及保管作業規定」（下稱系爭規
    定），提出車輛損壞之存證錄影帶或照片協調、成立申訴予
    以處理、依法負損害賠償責任等節，無一依法行政，遑論同
    意退還拖吊移置、保管費用及補助車資費用。此退還拖吊移
    置及保管費用是臺北市政府以行政規則方式，呈現對於市民
    因遭受公權力不法侵害之賠罪之意思表示，並非上訴人自創
    主張之權利。且103年修正公布之系爭規定，雖無詳細規定
    ，但確實肯認有退還上訴人拖吊移置及保管費用之規定與機
    制。另82年3月24日公布之系爭規定，亦規定倘若先行代收
    而遭申訴成功，拖吊公司應負責賠償申訴人。本件申訴時，
    被上訴人未依法行政處理上訴人之申訴案件，已如前述，故
    請審酌上述作業規定關於市民因遭受公權力不法侵害，且未
    能於申訴中獲得救濟之案件，必須在民事訴訟才能獲得救濟
    ，而準用系爭規定准予返還上訴人已繳納之拖吊移置及保管
    費用7,100元。
  ㈢並聲明：⒈原判決不利於上訴人部分廢棄。⒉被上訴人交通大
    隊應再給付上訴人12,880元。⒊被上訴人停管處應給付上訴
    人7,100元。
三、本院之判斷：
  ㈠上訴人主張原審以其修復輪胎之費用9,600元計算賠償金額，
    即不應再計算折舊。若要計算折舊，應以新胎價格依據使用
    年限進行折舊估算；及原審判決認停管處非因過失不法侵害
    上訴人之權利，而掩飾停管處之違法行為，無審查理由即駁
    回上訴人關於對停管處之請求，顯有判決理由矛盾及不備理
    由之違法云云，依前開說明，民事訴訟法第436條之32第2項
    規定不準用同法第469條第6款規定，則上訴人以原判決不備
    理由或理由矛盾為由提起上訴，依首揭說明，此部分上訴為
    不合法。
　㈡按取捨證據認定事實屬於事實審法院之職權，若其認定並不
    違背法令，即不許任意指摘其認定不當，以為上訴理由。又
    固定資產耐用年數表係財政部賦稅署於106年2月3日以台財
    稅字第10604512060號令修正發布，供營利事業計算課稅額
    之用，縱經法院援引作為計算折舊率之參考，然核其性質，
    顯非行政機關基於法律授權，對多數不特定人民就一般事項
    所作抽象之對外發生法律效果之法規命令，充其量僅為行政
    函釋或行政規則，尚非屬「法令」之範疇。上訴人以原審判
    決以其修復輪胎之費用9,600元計算其損害賠償，並以車輛
    出廠日期計算折舊率均屬違法云云。然原審判決已詳載其計
    算折舊率之依據及方法，並據以認定上訴人請求之輪胎修復
    費用經扣除折舊後之價值為有理由，工資部分不生折舊問題
    ，應由被上訴人交通大隊全部負擔等語，並將之詳述於原審
    判決中（原審判決第6頁第17行至第7頁第16行）。而上開修
    復費用是否可採及折舊率之計算，均屬原審法院經斟酌全辯
    論意旨及調查證據之結果，依自由心證判斷事實之真偽、計
    算損害賠償之金額。此部分既屬原審認定事實、取捨證據之
    職權行使，且固定資產耐用年數表並非「法令」，已如前述
    ，是上訴人執此指摘原判決有適用法規錯誤之情形，求予廢
    棄原判決，為不合法。
　㈢至上訴人主張被上訴人停管處未依據系爭規定依法行政，退
    還拖吊移置、保管費用及補助車資費用，請求準用系爭規定
    准予返還上訴人已繳納之拖吊移置及保管費用7,100元部分
    ，原審判決既認定系爭車輛受損係因交通大隊拖吊系爭車輛
    至保管場因過失所致，停管處並無未違反善良管理人之注意
    義務，且上訴人之車輛係因違反台北市公園管理自治條例第
    13條相關規定，於颱風來臨未駛離南湖右岸河濱公園內溝溪
    堤外便道，而由交通大隊拖吊移置至撫遠場放置待領，經停
    管處依據臺北市處理妨礙道路交通及久停公有停車場車輛自
    治條例第9條規定之收費基準，收取系爭車輛自108年9月30
    日15時05分許進場，至108年10月31日14時3分許由陳美惠代
    為辦理領車，計保管日數30日每日200元之保管費6,200元，
    以及小客車移置費900元，共計7,100元等情，認停管處向上
    訴人收取小客車移置費及保管費共7,100元，洵屬有據，上
    訴人請求停管處返還小客車移置費及保管費共7,100元，並
    無理由等情，是上訴人就此所為，仍係就原審證據取捨及認
    定事實之事項而為指摘，並未具體指明原判決有何不適用法
    規或適用法規不當，揆諸上開說明，此部分上訴，亦非合法
    。
四、綜上所述，本件上訴人之上訴，並不合法，應予駁回，並確
    定如主文第2項所示金額之訴訟費用由上訴人負擔。
五、依民事訴訟法第436條之32第1項、第2項、第444條第1項前
    段、第436條之19第1項、第95條、第78條，裁定如主文。
中    華    民    國   110    年    11     月    30   日
                  民事第一庭  審判長法  官   賴錦華
　
                                    法  官   李桂英
　
                                    法  官   吳佳薇
以上正本係照原本作成。
本判決不得上訴。　　　　　　　　　　　　　　　　　　
中    華    民    國   110    年    11     月    30   日
                                    書記官   陳弘毅